【裁判字號】    97,交易,156
【裁判日期】    970626
【裁判案由】    過失傷害
【裁判全文】
臺灣板橋地方法院刑事判決             97年度交易字第156號
公  訴  人  臺灣板橋地方法院檢察署檢察官
被      告  乙○○
上列被告因過失傷害案件，經檢察官提起公訴（96年度調偵字第
738 號），本院判決如下：
    主  文
乙○○無罪。
    理  由
一、公訴意旨略以：被告乙○○於民國九十六年七月二十二日上
    午七時四十分許，駕駛車號０６０１－ＲＦ號自用小客車，
    沿臺北縣土城市○○路○段往板橋方向行駛，行經中華路二
    段與城林路口時，本應注意車前狀況，而當時天氣晴、日間
    自然光線、路面乾燥、無缺陷、無障礙物、視距良好，並無
    不能注意之情形，其竟疏未注意，未查看城林路上有無來車
    ，即逕行左轉，適有丙○○騎乘車號Ｋ６７－９９０號重型
    機車，沿城林路往樹林方向行駛，被告見狀閃避不及，其汽
    車車頭因此撞上丙○○機車左後側車身，丙○○因此倒地，
    受有四肢多處挫擦傷之傷害，因認被告涉犯刑法第二百八十
    四條第一項之過失傷害罪嫌。
二、按犯罪事實應依證據認定之，無證據不得認定犯罪事實，不
    能證明被告犯罪者，應諭知無罪之判決，刑事訴訟法第一百
    五十四條第一項、第三百零一條第一項分別定有明文。次按
    現行刑事訴訟法並無禁止被害人於公訴程序為證人之規定，
    自應認被害人在公訴程序中具有證人適格（即證人能力），
    然被害人與一般證人不同，其與被告處於絕對相反之立場，
    其陳述之目的，在使被告受刑事訴追處罰，內容未必完全真
    實，證明力自較一般證人之陳述薄弱。故被害人縱立於證人
    地位而為指證及陳述，且其指證、陳述無瑕疵可指，仍不得
    作為有罪判決之唯一依據，應調查其他證據以察其是否與事
    實相符，亦即仍須有補強證據以擔保其指證、陳述之真實性
    ，始得採為斷罪之依據（參考最高法院九十四台上字第三三
    二六號判決意旨）。
三、公訴人認被告涉犯上開罪嫌，無非以證人即告訴人丙○○於
    偵查中之證詞及卷附之道路交通事故現場圖、道路交通事故
    調查報告表(一)、(二)、車損照片八張及廣川醫院驗傷診斷書等
    證據，為其論述之依據。訊據被告固承認其於九十六年七月
    二十二日上午七時四十分許，駕駛車號０６０１－ＲＦ號自
    用小客車，沿臺北縣土城市○○路○段往板橋方向行駛，行
    經中華路二段與城林路交岔路口時，左轉往樹林方向，惟在
    該處路口與騎乘車號Ｋ６７－９９０號重型機車之丙○○發
    生碰撞，丙○○因此受有四肢多處挫擦傷之傷害等情不諱，
    惟堅詞否認犯罪，辯稱：伊當時行駛在左轉專用道上，依專
    用號誌左轉彎，不知道丙○○從何處駛出，伊對於本件車禍
    之發生並無過失等語。
四、經查：
  (一)被告於九十六年七月二十二日上午七時四十分許，駕駛車號
    ０６０１－ＲＦ號自用小客車，沿臺北縣土城市○○路○段
    往板橋方向行駛，行經中華路二段與城林路交岔路口時，左
    轉往樹林方向，惟在該處路口與騎乘車號Ｋ６７－９９０號
    重型機車之丙○○發生碰撞，丙○○因此受有四肢多處挫擦
    傷等傷害之事實，業據被告自承在卷，核與證人即告訴人丙
    ○○於本院審理時證述之情節大致相符，並有道路交通事故
    現場圖、道路交通事故調查報告表(一)、(二)及廣川醫院驗傷診
    斷書一紙在卷可稽（見九十六年度他字第六０七七號偵查卷
    第十三頁至第十五頁、第三十四頁），堪予認定。
  (二)丙○○當時騎乘機車乃沿臺北縣中華路二段由三峽往板橋方
    向行駛，行經中華路二段與城林路口時，左轉往樹林城林橋
    方向之事實，業據證人丙○○於本院審理時證述在卷，並當
    庭確認其行向即如卷附道路交通事故現場圖上所標示之「Ｂ
    車自稱行向」（即自中華路二段外側車道左轉城林路），且
    伊左轉彎前，係停在中華路二段、三峽往板橋方向之路口機
    車停等區等情明確（見本院九十七年六月十二日審判筆錄第
    四頁及證人當庭標示之現場圖），則起訴書記載丙○○係騎
    乘機車沿城林路往樹林方向直行而來云云，與事實不合。再
    者，機車沿中華路二段往板橋方向行駛，如欲左轉城林路往
    樹林方向時，應依兩段方式進行左轉彎，此觀諸該處路口設
    有機車兩段式左轉之號誌即明（見同上偵查卷第二十四頁照
    片所示），換言之，如丙○○確實依規定進行兩段式左轉，
    自應先在往樹林方向之城林路口機車待轉區上，停車等待城
    林路方向之號誌轉為綠燈，始得前行完成左轉彎。然丙○○
    竟自中華路二段之外側車道直接左轉城林路，未依規定採兩
    段式左轉，其駕駛行為顯已違反道路交通安全規則第九十九
    條第二項第一款之規定，甚為明確。
  (三)又車禍發生前，被告係沿中華路二段往板橋方向，行駛於左
    轉專用道上之事實，業據道路交通事故現場圖記載明確，並
    為證人丙○○所是認，堪予認定。再依證人丙○○證述：伊
    停在中華路二段上的機車待轉區，等綠燈亮時就左轉往城林
    路方向，因此在路口與被告碰撞之情節以觀，可知被告左轉
    時，其行向之號誌確為綠燈無訛。故被告辯稱：伊係按照交
    通標線、號誌之指示左轉彎，其並未違反交通規則等語，要
    非子虛。
  (四)中華路二段與城林路乃分屬不同號誌時相，如丙○○騎乘機
    車左轉彎時，有依照交通號誌指示採取兩段方式為之，則本
    案車禍根本不致發生，蓋被告依號誌左轉時，丙○○僅得沿
    中華路二段往板橋方向前行，並在城林路上之機車待轉區停
    車，等待城林路方向之號誌轉為綠燈後，始得繼續直行，故
    本案車禍之發生，實導因於丙○○違反交通規則所致，被告
    按交通號誌指示左轉，難期其能注意右方突有機車違規左轉
    而來，則縱使二車發生碰撞，亦難認被告有何注意義務之違
    反。
  (五)況丙○○於車禍發生後，並未留在現場等待警方前來處理及
    保全證據，其於本院審理時另證稱：「…被告看我抄他車牌
    很生氣，就說他要報警，但被告說他要開會，我就走掉了，
    因為我想他報警就好了，我有他的地址。我後來回到家後，
    仔細看被告留的地址，發現沒留城市名，我就打１０４問交
    通隊，才知道他確實有報警，被告本來是說我撞他。」、「
    （車禍發生後你有趕時間嗎？）我趕著回家煮飯還有買菜。
    」、「（為何車禍發生二天後才去驗傷？）因為被告在調解
    委員會時說要告我撞他，所以我才想要保存受傷證據。」等
    情（見本院卷九十七年六月十二日審判筆錄第四頁），顯與
    一般被害人處理車禍之態度迥異；又卷附之車損照片八張（
    見九十六年度調偵字第七三八號偵查卷第八頁至第十一頁）
    ，乃丙○○於九十六年十月二十四日經檢察官當庭諭知後，
    始自行攝影提出，斯時距離車禍發生之時間已逾三月，無從
    認定該些擦痕必與本案車禍有關，益徵不能單以丙○○因車
    禍受傷之客觀事實，即逕推論被告駕車必有過失。
五、綜上所述，公訴人所舉證據，均尚不足以證明被告駕車有何
    過失，本院復查無其他積極證據足認被告有公訴人所指之過
    失傷害犯行，不能證明被告犯罪，依法即應諭知被告無罪之
    判決。
據上論斷，依刑事訴訟法第三百零一條第一項，判決如主文。
本案由檢察官甲○○提起公訴，經檢察官林珮菁到庭執行職務。
中    華    民    國    97    年    6     月    26    日
                  交通法庭  法  官  劉元斐
上列正本證明與原本無異。
檢察官如不服本判決，應於判決送達後十日內敘明上訴理由，向
本院提出上訴狀（應附繕本）。
                            書記官   張懿端
中    華    民    國    97    年    6     月    30    日


司法院資訊處製作；財團法人民間司法改革基金會備份。
